臺灣高等法院刑事判決　　　　　　　　　　　　　九十一年度上訴字第三二三六號
　　上　訴　人
　　即　被　告　乙○○
　　　　　　　　甲○○
　　共　　　同
　　選任辯護人　莊秀銘律師
　　　　　　　　甘義平律師
　　　　　　　　王敏崧律師
右上訴人因違反水利法案件，不服臺灣板橋地方法院九十年度訴字第六七六號，中華
民國九十一年八月二十日第一審判決（起訴案號：臺灣板橋地方法院檢察署八十九年
度偵字第九四五七號、九十年度偵字第五七五七號，及移送併案審理：臺灣桃園地方
法院檢察署九十一年度偵字第一六一三一號）提起上訴，本院判決如左：
    主  文
原判決關於乙○○、甲○○部分均撤銷。
乙○○、甲○○共同違反主管機關為保護水道，在行水區內禁止傾倒廢土之規定，致
生公共危險，乙○○處有期徒刑拾月，甲○○處有期徒刑陸月，甲○○所處徒刑如易
科罰金以參佰元折算壹日。
    事  實
一、乙○○曾於民國八十九年間，因違反廢棄物清理法案件，經台灣台北地方法院於
    八十九年十二月十八日以八十九年度訴字第一三二四號刑事判決判處有期徒刑一
    年四月，緩刑四年，嗣經台灣高等法院於九十年六月八日以九十年度上訴字第一
    一六三號刑事判決駁回上訴而告確定，現仍在緩刑期間，猶不知悔改，乙○○係
    紘耀實業有限公司（下稱紘耀公司）、寰鋒企業有限公司（下稱寰鋒公司）、承
    恩企業股份有限公司（下稱承恩公司）之負責人，工廠則位於臺北縣鶯歌鎮○○○路三三五巷四五號原「台原砂石場」址，與大漢溪左岸鳶山堰行水區毗鄰，其
    明知主管機關為保護水道，禁止在行水區內傾倒廢土，竟與從事營造業之戊○○
    ( 業經原審法院判處有期徒刑五月，因未上訴而確定) 基於犯意之聯絡，於八十
    九年五月間某日起，由乙○○提供在上址工廠附近之鳶山堰上游約五百公尺行水
    區內之如附圖橘色所示之地點一帶，並以每車新臺幣（下同）一千元代價，供戊○○傾倒含有泥土、砂石之營建廢棄土，乙○○並自八十九年五月間某日起，以
    一個月四萬元之薪資僱用知情且與之有犯意聯絡之甲○○ (甲○○實際受僱日期
    為八十九年三月間，然八十九年五月間起，係指甲○○實際為犯罪行為之起點)
    ，負責在管制哨管制車輛進出，並收取廢土單之工作，而共同違反主管機關為保
    護水道，禁止在行水區內傾倒廢土以保護水道流暢之事項，改變水流方向，縮減
    河道寬度，增加日後政府辦理整治清運費用，更使河川沖刷該土堆致大漢溪下游
    地區河道高程昇高致防洪計畫之水門、抽水站無法發揮應有的疏洪功能，致生公
    共危險。同年五月十日上午，戊○○在上址現場指揮由桃園縣中壢市○○○路某
    工地載運營建廢棄土前來之車輛將該營建廢棄土傾倒於行水區內如附圖橘色所示
    之地點一帶，同日上午十時許，與戊○○有犯意聯絡之丙○○ (業經原審法院判
    處有期徒刑三月、緩刑二年，因未上訴而確定) 駕駛鑫瑞交通公司所有之車號Ｆ
    Ｙ－七三八號之大貨車，由上開工地載運十四平方公尺營建廢棄土，正在上開附
    圖橘色所示之地點傾倒營建廢棄土時，適為臺北縣政府工務局水利工程課河川巡
    防員丁○○發現後會同警方當場查獲，同月二十四日偵查中，丙○○提出其因傾
    倒廢土所得之廢土單一張，同月二十六日，檢察官至乙○○上開工廠管制哨，查
    知乙○○、甲○○於管制哨工作，並扣得甲○○之出勤表影本二張，同年九月二
    十五日，檢察官至桃園縣八德市○○街一三巷七號，查察丙○○上游車隊主持人
    楊炳雄時，楊炳雄再供出戊○○，而循線查悉上情。
二、案經臺北縣警察局三峽分局報請及臺灣板橋地方法院檢察署檢察官自動檢舉偵查
    起訴。
    理      由
一、訊據被告乙○○坦承其係紘耀公司、寰鋒公司、承恩公司之負責人，並僱用被告
    甲○○在上址砂石廠工作之事實，被告甲○○則供承有受僱於被告乙○○在上址
    砂石廠工作之事實；惟被告乙○○、甲○○均矢口否認有何違反水利法犯行，被
    告乙○○辯稱：鳶山堰附近除其所經營之砂石場外，尚有數家砂石場，由於臺北
    縣鶯歌鎮○○○路為唯一適合砂石車進出之道路，故多年前該地數家砂石場即共
    同將地磅設於該路上，是地磅為該地砂石場所共用，並非其所設之管制哨，現則
    僅鍚鋒砂石場正常營運並繼續使用該地磅，且該處為公有公用道路，非私有道路
    ，任何車輛均可進出，而該處之鐵板並非其所舖設，其與原審同案被告戊○○及
    證人楊炳雄互不認識，如何基於犯意聯絡而達成協議？而被告甲○○雖為其所僱
    用，然管制哨任何車輛均可進出，非其等所能管制，縱認被告甲○○知有傾倒廢
    土並收取廢土單，亦無法證明其有參與傾倒廢土於行水區之犯行，且本件地點非
    水利法所指之行水區，因本件土地旁之大漢溪並未築有堤防，則依水利法施行細
    則第一百四十二條、第一百四十八條之規定，所謂行水區為尋常洪水位達到地區
    之土地，而尋常洪水位係指五年內洪峰高度出現次數最多之洪水位，是不能僅憑
    河川巡防員所述為據，要難認其有違反水利法之犯行云云；被告甲○○則辯稱：
    原審同案被告戊○○及證人楊炳雄均稱與渠並不認識，被告乙○○亦無違反水利
    法之情事，不能因渠受僱於被告乙○○即認渠與被告乙○○有犯意聯絡，且任何
    車輛均可進出管制哨，並非由渠管制，原審同案被告丙○○亦未將廢土單交渠收
    取，渠並無違反水利法之犯行云云。惟查：
(一)原審同案被告丙○○於前開時、地確有經由原審同案被告戊○○之指示而載運工
    地所挖取之營建廢棄土前往如附圖橘色所示之地點傾倒一節，此據原審同案被告
    丙○○於警詢、偵查及原審供承在卷（見偵查卷第四頁背面、第五頁、第二三頁
    、第二四頁，原審九十年五月七日訊問筆錄），核與原審同案被告戊○○於偵查
    、原審供述情節相符（見偵查卷第一七○頁，原審九十年五月七日訊問筆錄），
    並經證人即臺北縣政府工務局水利工程課河川巡防員丁○○於偵查中證述明確，
    復有現場照片六幀及臺北縣政府（工務局）會勘紀錄、違反水利法及臺灣省河川
    管理規則案件通知單（書）各一件附卷可稽，而原審同案被告丙○○於偵查中亦
    供稱：「土頭 (指營建廢棄土之來源) 在中壢市○○○路，附近有火車陸橋，該
    處要蓋大樓，負責土頭的人叫我們倒在鳶山堰附近，並給我們一張三聯單，其中
    二張等載到傾倒的地點鳶山堰即是土尾，該處另有人負責收三聯單的另一張，剩
    下一張由我自己保留準備請款」、「 (收土尾單的人在那？) 進出都會進入辦公
    室，等全部廢土倒完，他再收單子，辦公室設在鳶山堰附近」、「我們的工地有
    二十輛車左右，裝土約十分鐘一車，我不知我是第幾輛，當日我八點半左右到，
    有些車已經倒完回來了」、「甲○○那個人是顧地磅的，我們出來的車子都找他
    簽，白天是他，晚上有保全，因為我曾載砂石去裡面，就是甲○○簽收」、「當
    天因為警方押著我，所以那張沒簽」等語（見偵查卷第二十三、二十四、五四、
    一六九、一七０頁），於原審仍與偵查時為相同之供述，並稱：「我們之前的司
    機都是讓甲○○簽的」、「他 (指甲○○) 傾倒廢土和載砂石之三聯單都有收取
    」等語 (見原審卷一第一０一，一五０、一五一頁) ，復有原審同案被告丙○○
    於八十九年五月二十四日偵查時主動提出案發當日傾倒廢土所需之廢土送貨單、
    提貨單在卷可稽 (見偵查卷第二十五頁) ，觀諸其上日期欄載明「八十九年五月
    十日」、品名欄載明「土」、數量欄載明「一台」、起訖點欄載明為「中」至「
    台」、車號欄載明「ＦＹ─七三八」，顯然係原審同案被告丙○○於八十九年五
    月十日以ＦＹ─七三八車輛將營建廢棄土由中壢載往台陽砂石場即附圖橘色所示
    之地點傾倒，參以原審同案被告丙○○與被告乙○○、甲○○並無任何怨隙，且
    其上述之供述亦使己身難以脫免刑責，故原審同案被告丙○○之供述自堪採信；
    且原審同案被告戊○○於偵查中亦供稱：「我有跟去傾倒地」、「我去現場問一
    車多少錢，他說現金一千元一台車」等語（見偵查卷第一七○頁背面），又證人
    即元順交通有限公司派駐在被告乙○○所經營之砂石場之司機林清志於偵查時亦
    證稱：「 (除了元順交通有限公司車進入外，是否有外車進入？) 有外車進入」
    、「 (外車有載過那些東西進入？)有廢土、磚塊」、「 (傾倒在何處？)傾倒在
    我們剛才看的第二現場處，就是在大水池旁邊」等語 (見偵查卷第二十八、二十
    九頁)，於原審證稱：「 (現場之管制站係何人看管？)一個老老的人在那裡管制
    出入」、「 (外車進入是否需經過管制站？) 我不清楚，現場只有那個出入口即
    地磅」等語 (見原審卷一第一三三頁) ，就上開原審同案被告丙○○、戊○○及
    證人林清志之供述參照以觀，被告乙○○所經營之砂石場，確有外車進入傾到廢
    土、磚塊，且設站管制，而原審同案被告丙○○即依原審同案被告戊○○之指示
    將營建廢土載往被告甲○○所經管之管制哨，而被告甲○○即係受雇於被告乙○○，則原審同案被告戊○○於偵查時所稱之有人說一台車收取一千元之現金之情
    ，顯係指被告乙○○，原審同案被告戊○○於原審調查時供稱不知其人為何人云
    云，顯係迴護被告乙○○之詞，參以被告甲○○於偵查時亦供稱：「 (八十九年
    五月十日．．．是否由你收進出地磅之單子？) 白天大都是我，八十九年二月初
    才來此工作，出去時我要收取單據」、「 (月薪多少？) 一個月總共領四萬元．
    ．．我向乙○○領錢」等語 (見偵查卷第二十九、一七二頁) ，於原審調查時供
    稱：「 (何時受僱？) 自八十九年三月起受僱於乙○○」、「 (八十九年三月受
    僱時，該處是否有其他公司在使用共同地磅站？) 當時沒有」等語 (見原審卷一
    第六十六頁) ，於本院調查時供稱：我是白天班，早上六點到下午六點，看管地
    磅等語。被告甲○○確實係受被告乙○○之僱佣在地磅所在之管制哨負責收取廢
    土單之工作，綜此情節均與原審同案被告丙○○所供述之情節相符，益徵原審同
    案被告丙○○之供述確為真實。
(二)原審同案被告丙○○於偵查中供稱：「 (收土尾單的人在那？) 進出都會進入辦
    公室，等全部廢土倒完，他再收單子，辦公室設在鳶山堰附近」、「甲○○那個
    人是顧地磅的，我們出來的車子都找他簽，白天是他，晚上有保全，因為我曾載
    砂石去裡面，就是甲○○簽收」等語（見偵查卷第二十三、二十四、五四、一六
    九、一七０頁），於原審仍與偵查時為相同之供述，並稱：辦公室設在鳶山堰附
    近即檢察官勘驗現場制作筆錄的地點，現場並有管制哨等語 (見原審卷一第一０
    一，一五０、一五一頁) ，復觀諸檢察官於九十年五月二十六日前往現場勘驗，
    並拍攝管制哨外觀之照片一幀之內容，載運廢土前往前開地點傾倒時，皆需經過
    上述管制哨，該管制哨並設有尚非臨時設置之辦公室以供平日工作使用，此有上
    開現場照片共三幀附卷可參（見偵查卷第三八頁、第四一頁），從而被告甲○○
    確係受僱於被告乙○○在該管制哨管制車輛進出，並收取廢土單，益徵如附圖橘
    色所示之地點一帶，顯係被告乙○○提供原審同案被告戊○○等不特定之人載運
    廢土前往傾倒，而由其收取款項至明。又原審同案被告丙○○於偵查時供稱：「
    白天是他 (指被告甲○○) ，晚上有保全」等語；被告甲○○於本院調查時亦供
    稱：我是白天班，早上六點到下午六點，看管地磅等語；被告乙○○於本院調查
    時亦供稱：晚上有保全看機械，並稱其公司僱用其他公司二十輛之車載運砂石等
    語。以被告乙○○所經營之砂石場規模，其所僱用之車輛僅約二十輛，何需於白
    日以四萬元之高價僱用被告甲○○看管地磅，並於夜間另僱請保全人員看管，又
    被告乙○○日夜均有派人看管該址，又豈容他人任意進入傾倒廢土；另被告甲○○於原審調查時供稱：「 (八十九年三月受僱時，該處是否有其他公司在使用共
    同地磅站？)當時沒有」等語 (見原審卷一第六十六頁)，證人即元順交通有限公
    司派駐在被告乙○○所經營之砂石場之司機林清志於原審證稱：「 (外車進入是
    否需經過管制站？) 我不清楚，現場只有那個出入口即地磅」等語 (見原審卷一
    第一三三頁) 。原審同案被告丙○○於原審調查時供稱：「 (被查獲該次前往現
    場傾倒廢土時，傾倒廢土之地點是否僅有一條道路進入？) 是的，只有一條路可
    以進去」、「 (進入現場均需經過地磅，地磅並有人管制？係何人管制地磅？)
    進入現場都要經過地磅，地磅處有類似法院或停車場的柵門，有人管制，甲○○
    只是出來收單，進去是何人管制地磅我不知道，因為人常常在換等語 (見原審卷
    一第一五一頁) ，該地磅既非與其他砂石場共同使用，又為該址之唯一出入口，
    並設有類似之柵門管制，復有專人二十四小時輪流看管，嚴格管制外車之進出，
    已將該址視為其禁臠，故被告乙○○、甲○○所辯其他外車仍有其他通道進入該
    址傾倒廢土，非其所能管制云云，委無可採。至於地磅所設原係供砂石車進出磅
    量之用，未必與載運廢土之車輛有所關連，併此敘明。
(三)九十二年二月六日修正前水利法 (下稱修正前水利法) 第七十八條所稱之「行水
    區」，則係指(1)已築有堤防者，為二堤之間之土地，與(2)未築有堤防者，為尋常
    洪水位達到地區之土地而言，此觀諸水利法施行細則第一百四十二條之規定甚明
    ，又水利法中所稱「尋常洪水位」，係指五年內洪峰高度出現次數最多之洪水位
    而言，而該項「尋常洪水位行水區域」，並應經該管主管機關公告之，復為修正
    前水利法第八十三條第二項、同法施行細則第一百四十六條所明定。被告乙○○
    所提供原審同案被告戊○○、丙○○傾倒廢土之前述鳶山堰上游約五百公尺處之
    地點，確係行水區一節，此經臺北縣政府工務局水利工程課人員許嘉郎於原審調
    查時到庭證述上情明確，並據提出臺灣省政府七十四年一月九日七四府建水字第
    一四○六五九號公告及臺北縣樹林地政事務所九十一年一月二十九日樹土測字第
    一二○○○號土地複丈成果圖（其上標示有河川區域線、行水區域線，圈圈處則
    為本件傾倒廢土地點），復有上述現場照片六幀附卷可按（見偵查卷第九至十一
    頁），且本院前往現場勘驗，並由被告甲○○、乙○○及證人即河川巡防員丁○○共同確認傾倒廢土之確實位置後委請台北縣樹林地政事務所測量人員測量原審
    同案被告丙○○傾倒廢土之所佔之地號及面積，並有該所於九十二年一月九日以
    北縣樹地測字第０九二００００四二四號函附土地複丈成果圖即附圖一紙足憑 (
    雖原審同案被告丙○○所傾倒營建廢棄土之位置即如附圖橘色所示之地點，然誠
    如原審同案被告丙○○之上開供述，在原審同案被告丙○○傾倒營建廢棄土之前
    已有多輛車已傾倒營建廢棄土離開，復觀諸現場照片所示，附近之營建廢棄土之
    面積絕非僅止０．０００二公頃土地，且該址附近均為被告乙○○設哨管制，外
    車非經被告乙○○之同意，根本無從進入，故足以認定附圖橘色所示之地點一帶
    之營建廢棄土均為被告乙○○、甲○○供外車傾倒，至於詳細之傾倒面積因本案
    迄今已有數年，已無從回復原貌而測量精確之傾倒面積，然可以確定的是，被告
    乙○○、甲○○所傾倒營建廢棄土之範圍係在附圖橘色所示之地點一帶，併此敘
    明) ，且本院函詢經濟部水利署據復以：「．．．二、函詢橘色位置土地係位淡
    水河河川圖籍第二六四號河川行水區域線以內，該處未築有堤防，係以尋常洪水
    位達到地區之土地劃設為行水區，其最初公告係由台灣省政府於民國五十六年依
    據當時之水利法及台灣省河川管理規則相關規定辦理，並曾於民國七十四年及八
    十九年間辦理局部檢討公告，惟該橘色位置土地歷次檢討公告均位河川行水區域
    線以內。三、另水利法施行細則第一百四十六條規定之「五年內洪峰高度出現最
    多之洪水位」，所稱之「五年」，係指河川區域勘定之前五年，本案系爭土地於
    八十九年局部檢討公告時，仍位於行水區，即位於尋常洪水位達到地區之土地，
    其尋常洪水位應以八十九年勘定之前五年洪峰高度出現次數最多之洪水位為計算
    基準」等語，此有經濟部水利署九十二年五月二日經水勘字第０九二五０一七五
    八二０號函一紙在卷可稽，故被告乙○○提供與原審同案被告戊○○、丙○○傾
    倒廢士之如附圖橘色位置所在之前述鳶山堰上游約五百公尺處之地點確為行水區
    無疑。
(四)修正前水利法第九十二條之一第一項後段所謂「致生公共危險」，固以實際上須
    有具體危險之發生為要件，而屬具體危險犯；但此所謂具體危險，指客觀上業已
    具備公共危險之狀態為已足，不以已經發生危害為必要；其具體危險之存否，仍
    應依社會一般之觀念，客觀的予以判定。即依其妨礙水流之具體情況，視其一般
    上是否有使水流改道、侵蝕護岸而影響附近住家安全之虞，以決定其危險之有無
    ，非必已使堤岸潰缺，人、畜、房屋淹沒，始得謂其危險已發生（最高法院七十
    四年度台上字第三九五八號判例意旨參照），又台灣地區因位處亞熱帶，降雨量
    多，且大多集中於夏季，常有瞬間之豪雨、暴雨產生（梅雨季節亦常有持續降雨
    之情事），而使河川流量大增，故行水區內任何足以妨害水流之行為皆有使行水
    區○○○○○道、溢堤或致沖毀堤岸而致生公共危險，而大漢溪兩岸為人口稠密
    之區域，於夏季豪雨期間，流水改道自有影響附近住家安全，致生公共危險。而
    被告乙○○、甲○○於大漢溪行水區傾倒廢土之行為，有無致生公共危險一節，
    經原審及本院前後函詢台北縣政府結果，上開行為已有改變水流方向，縮減河道
    寬度，增加日後政府辦理整治清運費用，更使河川沖刷該土堆致大漢溪下游地區
    ○道高程昇高致防洪計畫之水門、抽水站無法發揮應有的疏洪功能，故擅於河川
    內變更原地形地貌，均有潛在問題產生，就長期之河川管理及防洪計畫均有莫大
    影響等節，有臺北縣政府九十年十月三十日九十北府工水字第三九六九七四號函
    一件在卷可憑，又本案傾倒廢土之土地為大漢溪上游行水區域內，九十年九月份
    納莉颱風因大漢溪水位高漲，致使下游沿岸土城抽水站、四汴頭抽水站、西盛抽
    水站等無法負荷其抽水量造成故障，險釀成災害，此亦有台北縣政府九十二年六
    月十六日北府水河字第０九二０三八二一七九號函一件在卷足佐。且觀諸現場照
    片所示，被告乙○○所提供原審同案被告戊○○、丙○○傾倒廢土之如附圖橘色
    所示之地點一帶，緊臨大漢溪河水實際經過之水道旁，其間復未設有任何防護措
    施，以防止所置之廢土塌陷至河道，而該堆置廢土之面積非小，且與大漢溪實際
    水流之水道頗為接近之情，被告乙○○提供該處供人傾倒廢土，被告甲○○則受
    僱在該處工作，原審同案被告戊○○、丙○○均有前往現場，對於傾倒廢土行為
    ，確有致使大漢溪水道行水區○○道寬度變窄並改變水流之情事，足以發生當大
    漢溪水位暴漲時，河水因行水區變窄、無法正常宣洩，而漫流於地面之公共危險
    ，應有所認識，而八十五年七月三十一日賀伯颱風入侵時，大漢溪沿岸因遭任意
    傾倒垃圾及廢土，導致週遭地區盡成澤國，事後政府為清理大漢溪沿岸垃圾，花
    費鉅額公帑，被告乙○○、甲○○自不得諉為不知，故被告於行水區內擅自傾倒
    營建廢棄土，雖現實上尚未使堤岸潰決，人、畜、房屋淹沒，然依社會一般觀念
    及吾人生活之經驗法則，客觀判定之結果，在有豪雨、颱風來襲時，將使大漢溪
    泛濫改道，嚴重威脅附近居民之生命、財產安全，已堪認其犯行致生公共危險。
綜上所述，被告乙○○、甲○○所辯該址非行水區，且傾倒廢土非其所能管制，亦不
足以致生公共危險云云，均係事後卸責之詞，不足採信。被告乙○○、甲○○違反水
利法之犯行，堪以認定，應予依法論科。
二、核被告乙○○、甲○○所為，均係違反修正前水利法第七十八條第一項第三款禁
    止在行水區傾倒廢土之規定，因而致生公共危險，應依同法第九十二條之一第一
    項後段論處 (被告乙○○、甲○○行為後水利法已於九十二年二月六日修正公布
    ，該法修正後被告之行為係違反水利法第九十二條之二第五款，核犯該法第九十
    四條之一之罪名，而修正前水利法第九十二條之一第一項後段之法定刑係五年以
    下有期徒刑，得併科銀元六千元以上三萬元以下罰金，修正後水利法第九十四條
    之一之法定刑為五年以下有期徒刑，得併科新台幣五十萬元以上五百萬元以下罰
    金，經比較新舊法，仍應適用較有利於行為人之舊法論處) 。被告乙○○、甲○○與原審同案被告戊○○間，互有犯意之聯絡及行為之分擔，應論以共同正犯。
    原審以被告乙○○、甲○○罪證明確而予以論罪科刑，固非無見，惟查：被告
    乙○○、甲○○犯罪後水利法已有修正，原審判決未及比較新、舊法；原審判
    決認定被告乙○○、甲○○係傾倒廢土而非廢棄物 (本件所傾倒者為屬營建廢棄
    土之廢土，非屬廢棄物) ，則被告乙○○、甲○○係違反修正前水利法第七十八
    條第一項第三款禁止在行水區內傾倒廢土之規定，而非同條項第一款之在行水區
    內傾倒廢棄土，足以妨礙水流之行為之規定，原審判決主文欄贅載「足以妨礙水
    流之行為」，混淆該條項第一款、第三款之規定；原審判決論結欄贅引罰金罰鍰
    提高標準條例第一條前段，均有未洽；被告乙○○、甲○○否認犯罪而提起本件
    上訴固無理由，惟原判決既有上開可議之處，自應由本院予以撤銷改判，並審酌
    被告乙○○、甲○○之素行、智識程度，其等傾倒廢土在行水區，妨害水流，危
    害公共安全甚鉅，及其行為在有豪雨、颱風來襲時，將使大漢溪泛濫改道，嚴重
    威脅附近居民之生命、財產安全，被告乙○○係主事者，被告甲○○則係受僱者
    ，主從有別及被告乙○○、甲○○犯罪後均飾詞狡卸等一切犯罪情狀，分別量處
    如主文笫二項所示之刑，又被告甲○○犯罪後刑法第四十一條，已於九十年一月
    十日公布修正，並於同年月十二日實施，比較新舊法之規定，以裁判時之新法較
    有利於被告，依刑法第二條第一項前段規定，應適用裁判時修正後之刑法第四十
    一條第一項規定，就被告甲○○部分併諭知易科罰金之折算標準，以示懲儆。
三、臺灣桃園地方法院檢察署九十一年度偵字第一六一三一號移送併案意旨略以：被
    告乙○○係鍚鋒砂石場、承恩砂石場及台原砂石場之實際負責人，平日將三場仳
    鄰之砂石場同在附近之桃園縣大溪鎮中庄新村六二號設立辦事處，負責對外聯絡
    ，於不詳時間起，未經許可，擅自竊佔桃園縣大溪鎮○○段中庄小段附近之未登
    錄國有地約三點五公頃，併同鄰近之同小段五一三之一五、八五號等數十筆地號
    行水區土地範圍內土地，供作堆置土石、傾倒廢棄物、設置沉澱池之用，因認被
    告乙○○涉犯刑法第三百二十條（併案意旨誤載為第三百三十條）第二項之竊佔
    罪及水利法第九十二條之罪，並認其所為與本件起訴之案件，地點仳鄰、時間緊
    接、犯罪構成要件相同，有連續犯之裁判上一罪關係。訊據被告乙○○堅決否認
    有併案意旨所載之上述犯行，辯稱：其自九十年一月一日起，已將上述砂石場轉
    租予林榮來使用，而其則完全未再經營，且該等砂石場所使用之土地，係其向該
    地之原住民地主所承租，並非竊佔等語。經查，被告乙○○確自九十年一月一日
    起，即將上述砂石場轉讓予林榮來經營，此據證人林榮來於原審調查時到庭證述
    明確，並有買賣契約書一份在卷可稽，觀諸併案卷內桃園縣政府有關被告乙○○
    所經營承恩公司違反刑法及水利法之告發函所載之內容，被告乙○○之行為時間
    係在九十年四月二十四日，此有桃園縣政府九十年五月十四日九十府工水字第九
    二四八○號函附卷可按，是被告乙○○於當時已未經營該等砂石場，即難認其有
    併案意旨所載之犯行。況查，本件移送併辦卷內所指被告乙○○涉犯竊佔及水利
    法之行為時間，係在九十年四月間，與前述本案所判決被告乙○○違反水利法之
    行為時間（八十九年五月間），相距約達一年之久，二者犯罪之手段及行為態樣
    互核亦非雷同，縱被告乙○○該時仍有參與該等砂石場之經營，仍難認被告乙○○係基於連續初發之意思，自始均在一預定犯罪計畫以內，出於主觀上始終同一
    犯意而為進行，是上述公訴人移送併辦之部分，難謂與本案有何連續犯之裁判上
    一罪關係，本院自無從就此併辦部分併予審究，自應檢還檢察官另為處理，併此
    敘明。
據上論斷，應依刑事訴訟法第三百六十九條第一項前段、第三百六十四條、第二百九
十九條第一項前段，修正前水利法第七十八條第一項第三款、第九十二條之一第一項
後段，刑法第二條第一項前段、但書、第十一條前段、第二十八條、第四十一條第一
項前段，罰金罰鍰提高標準條例第二條，判決如主文。
本案經檢察官呂光華到庭執行職務。
中　　　華　　　民　　　國　　九十三　　年　　　一　　　月　　 三十 　　日
                              臺灣高等法院刑事第二十四庭
                                  審判長法  官  陳  貽  男
                                        法  官  陳  憲  裕
                                        法  官  徐  世  禎
右正本證明與原本無異。
如不服本判決，應於收受送達後十日內向本院提出上訴書狀，其未敘述上訴之理由者
並得於提起上訴後十日內向本院補提理由書（均須按他造當事人之人數附繕本）。
                                        書記官  陳  玲  憶
中　　　華　　　民　　　國　　九十三　　年　　　一　　　月　　 三十 　　日
附錄本判決論罪科刑法條：
水利法第九十二條之一第一項後段
 (私開水道或私塞水道罪)
未得主管機關許可，私開或私塞水道者，除通知限期回復或廢止外，處六
千元以上三萬元以下罰鍰；因而損害他人權益者，處三年以下有期徒刑、
拘役或科或併科四千元以上二萬元以下罰金；致生公共危險者，處五年以
下有期徒刑，得併科六千元以上三萬元以下罰金。
